臺灣板橋地方法院刑事判決　　　　　　94年度訴字第1078號
公　訴　人　臺灣板橋地方法院檢察署檢察官
被　　　告　辰○○
選任辯護人　蔡順雄律師
　　　　　　曹詩羽律師
上列被告因違反洗錢防制法案件，經檢察官提起公訴（94 年度
偵字第3141號），本院判決如下：
    主  文
辰○○幫助掩飾因自己重大犯罪所得財物，處有期徒刑伍月，如
易科罰金，以佰元折算壹日。緩刑參年。
    事  實
一、辰○○明知依一般社會生活之通常經驗，本可預見提供其於
    金融機構開立之帳戶予姓名年籍不詳之人使用，可能幫助不
    詳犯罪集團作為掩飾或隱匿重大犯罪所得財物之用，竟仍基
    於縱然幫助他人掩飾因自己重大犯罪所得之財物亦在所不惜
    之不確定故意，於民國九十三年十月間某日，在不詳處所，
    將附表一編號一所示帳戶之存摺、金融卡及密碼（詳細申請
    日期、金融機構名稱、帳號，均詳如附表一所示），提供給
    不法犯罪集團成員中之一名姓名年籍不詳，自稱「小陳」之
    成年男子，再按「小陳」之指示，自九十三年十月七日起至
    同月八日止，前往如附表一編號二至編號八所示之銀行新設
    存款帳戶，並隨即將開戶後所得之存摺、金融卡及密碼等物
    ，提供給「小陳」使用，以此方式幫助不詳詐騙集團為常業
    詐欺犯行時，掩飾其重大犯罪所得之財物而使偵查機關不易
    追查。該詐騙集團成員取得上開帳戶後，即基於共同為自己
    不法所有之犯意聯絡，發送簡訊至如附表二被害人等之行動
    電話，佯稱被害人信用卡遭盜刷，被害人等不知有詐，以電
    話與該詐騙集團成員聯絡，該詐騙集團再以須變更密碼為由
    ，誘騙被害人持金融卡至提款機操作，被害人等因而陷於錯
    誤，分別將款項匯至辰○○如附表一所示之銀行帳戶（詳細
    被害人、匯款時間、匯款金額、匯入帳戶，均詳如附表二所
    示）後，辰○○藉此方式幫助該犯罪集團掩飾因自己犯常業
    詐欺重大犯罪所得財物。嗣經被害人發覺有異報警處理，始
    循線查獲上情。
二、案經臺北縣政府警察局永和分局報請臺灣板橋地方法院檢察
    署檢察官偵查起訴。
    理　由
一、上揭事實，業據被告辰○○於本院審理時坦承不諱，並有被
    害人庚○○、甲○○、壬○○、午○○、丁○○、丙○○、
    乙○○、己○○、寅○○、戊○○、卯○○、丑○○、巳○
    ○、癸○○、辛○○、洪裕貞及子○○警詢時之指訴，復有
    被告於中國信託商業銀行、台新國際商業銀行、台北國際商
    業銀行、誠泰商業銀行、國泰世華商業銀行、玉山商業銀行
    、富邦商業銀行及合作金庫銀行等各銀行之開戶基本資料、
    資金往來明細、被害人等遭詐騙匯款後留存之中華郵政自動
    櫃員機交易明細表影本、存摺內頁影本在卷足憑。而查一般
    於金融機構開設存款帳戶暨請領存摺及金融卡，係針對個人
    身分之社會信用而予以資金流通之經濟活動，具有強烈之屬
    人性格，而金融帳戶為個人理財之工具，申請開設並無任何
    特殊之限制，一般民眾皆得以存入最低開戶金額之方式在不
    同金融機構申請數個存款帳戶使用，乃眾所週知之事實，亦
    為被告所應知，是依一般人之社會經驗，若遇他人不自行向
    金融機構申請存款帳戶，反以向其蒐集金融帳戶使用，乃甚
    為怪異之事，衡情，提供帳戶者對於該等帳戶是否係供合法
    使用，絕無不起疑心之理。又以今日社會，利用人頭帳戶掩
    飾、隱匿犯常業詐欺等重大犯罪所得財物之事，迭有所聞，
    亦經傳播媒體廣為報導，被告對此應無不知之理，自可預見
    自稱「小陳」之成年男子可能利用其所提供之銀行帳戶供掩
    飾其犯罪所得，藉由將所得資金存入後再行領出之過程，以
    達到隱瞞資金流向及避免提款行為人身分曝光之目的，而被
    告在對於「小陳」之年籍資料，毫無所悉之情況下，未詳究
    其收集銀行帳戶存摺及金融卡之用途為何，即貿然將重要且
    專屬個人之銀行存摺及金融卡交付予「小陳」使用，顯有容
    認「小陳」所屬犯罪集團利用其開設之銀行存款帳戶掩飾因
    自己重大犯罪所得財物發生之本意，是其確有幫助洗錢之不
    確定故意，至為灼然。綜上所述，本案事證明確，被告犯行
    堪以認定，應予依法論罪科刑。
二、查被告出售上揭存款帳戶供「小陳」所屬犯罪集團用以誘騙
    被害人匯入金錢，顯係基於幫助該犯罪集團掩飾犯常業詐欺
    所得財物之犯意，且其並未參與前開洗錢犯行之構成要件行
    為，核其所為，係幫助犯洗錢防制法第九條第一項之掩飾因
    自己重大犯罪所得財物罪。被告幫助他人犯前開罪名，爰依
    刑法第三十條第二項規定按正犯之刑減輕之。又被告於審判
    中自白犯行，應依洗錢防制法第九條第五項後段規定遞予減
    輕其刑。爰審酌被告提供帳戶供不法犯罪集團使用，所為已
    影響社會正常交易安全，增加被害人尋求救濟之困難，並使
    犯罪之追查趨於複雜，兼衡其平日素行、智識程度、所提供
    銀行存摺、金融卡之數目眾多以及犯罪後坦承犯行等一切情
    狀，量處如主文所示之刑，並諭知易科罰金之折算標準。末
    查被告未曾受有期徒刑以上刑之宣告，有臺灣高等法院被告
    前案紀錄表在卷可稽，其因一時失慮，致罹刑典，犯後又深
    具悔意，復未因此而獲取不法之利益，是經此偵審程序，當
    知警惕，信無再犯之虞，本院因認所宣告之刑以暫不執行為
    當，爰併予宣告緩刑三年，用啟自新。
三、公訴意旨原認被告上開犯行，另涉犯刑法第三十條第一項、
    第三百四十條之幫助常業詐欺罪嫌等語，惟查被告提供帳戶
    與姓名年籍不詳之成年男子，再交由犯罪集團使用，其交付
    之帳戶客觀上僅係供作存提款及匯款之用，被告就上開帳戶
    存摺及金融卡（含密碼）經犯罪集團用以掩飾、隱匿常業詐
    欺所得款項，雖不違背本意，但並無證據可證明其確實知悉
    該犯罪集團實際所為常業詐欺之犯罪內容，尚難遽認其有幫
    助常業詐欺犯行之意，且公訴檢察官復已於本院九十四年九
    月七日審理時當庭減縮該部分之犯罪事實，又公訴意旨認此
    部分與被告辰○○前揭有罪部分有想像競合犯之裁判上一罪
    關係，本院對此部分爰不另為無罪之諭知，附此說明。
據上論斷，應依刑事訴訟法第299 條第1 項前段，洗錢防制法第
9 條第1 項、第5 項後段，刑法第11條前段、第30條第1 項、第
2 項、第41條第1 項前段、第74條第1 款，罰金罰鍰提高標準條
例第2 條，判決如主文。
本案經檢察官陳鴻濤到庭執行職務。
中　　華　　民　　國　　94　　年　　9 　　月　　22　　日
                  刑事第七庭審判長法　官  胡堅勤
                                  法　官　王瑜玲
                                  法　官　李君豪
以上正本證明與原本無異。
如不服本判決，得自收受送達後 10 日內向本院提出上訴狀，上
訴於臺灣高等法院（須附繕本）。
                                  書記官  蕭汝芳
中　　華　　民　　國　　94　　年　　9 　　月　　22　　日
附錄本案論罪科刑法條全文：
洗錢防制法第9條
犯第二條第一款之罪者，處五年以下有期徒刑，得併科新臺幣三
百萬元以下罰金。
犯第二條第二款之罪者，處七年以下有期徒刑，得併科新臺幣五
百萬元以下罰金。
以犯前二項之罪為常業者，處三年以上十年以下有期徒刑，得併
科新臺幣一百萬元以上一千萬元以下罰金。
法人之代表人、法人或自然人之代理人、受雇人或其他從業人員
，因執行業務犯前三項之罪者，除處罰行為人外，對該法人或自
然人並科以各該項所定之罰金。但法人之代表人或自然人對於犯
罪之發生，已盡力監督或為防止行為者，不在此限。
犯前四項之罪，於犯罪後六個月內自首者，免除其刑；逾六個月
者，減輕或免除其刑；在偵查或審判中自白者，減輕其刑。
附表一：
┌──┬────┬─────────────┬────────┐
│編號│申請日期│所申請之金融機構名稱　　　│申辦帳戶號碼　　│
├──┼────┼─────────────┼────────┤
│1　 │89.10.18│中國信託商業銀行雙和分行　│000000000000　　│
├──┼────┼─────────────┼────────┤
│2　 │93.10.07│台新國際商業銀行永和分行　│00000000000000　│
├──┼────┼─────────────┼────────┤
│3　 │93.10.07│台北國際商業銀行永和分行　│0000000000000　 │
├──┼────┼─────────────┼────────┤
│4　 │93.10.07│誠泰商業銀行永和分行　　　│0000000000000　 │
├──┼────┼─────────────┼────────┤
│5　 │93.10.07│國泰世華商業銀行福和分行　│000000000000　　│
├──┼────┼─────────────┼────────┤
│6　 │93.10.08│玉山商業銀行雙和分行　　　│0000000000000　 │
├──┼────┼─────────────┼────────┤
│7　 │93.10.08│富邦商業銀行（股）雙和分行│00000000000000  │
├──┼────┼─────────────┼────────┤
│8　 │93.10.08│合作金庫銀行南勢角分行　　│0000000000000　 │
└──┴────┴─────────────┴────────┘
附表二：
┌──┬───┬──────┬────────┬──────┐
│編號│被害人│匯款時間    │匯款金額 (元 )　│匯入帳戶　　│
│    │      │            │　　　          │            │
├──┼───┼──────┼────────┼──────┤
│1　 │庚○○│93.10.07    │105,484(合計)   │附表1編號2　│
│    │      │某時許      │　　　　        │            │
├──┼───┼──────┼────────┼──────┤
│2　 │甲○○│93.10.08    │ 52,283(合計)   │同上　　　　│
│    │      │21時33分許、│                │            │
│    │      │21時36分許、│                │            │
│    │      │21時37分許  │                │            │
├──┼───┼──────┼────────┼──────┤
│3　 │壬○○│93.10.11    │28,986　        │同上　　　　│
│    │      │某時許      │                │            │
├──┼───┼──────┼────────┼──────┤
│4　 │午○○│93.10.12    │28,367　        │同上　　　　│
│    │      │21時28分許  │                │            │
├──┼───┼──────┼────────┼──────┤
│5　 │丁○○│93.10.12    │46,931          │同上　　　　│
│    │      │某時許      │　              │            │
├──┼───┼──────┼────────┼──────┤
│6　 │丙○○│93.10.12    │58,523　        │同上　　　　│
│    │      │22時42分許  │                │            │
├──┼───┼──────┼────────┼──────┤
│7　 │乙○○│93.10.09    │99,869　        │附表1編號1　│
│    │      │20時56分許  │                │            │
├──┼───┼──────┼────────┼──────┤
│8　 │己○○│93.10.10    │43,545　        │附表1編號3　│
│    │      │21時08分許  │                │            │
├──┼───┼──────┼────────┼──────┤
│9　 │寅○○│93.10.11    │116,755         │同上　　　　│
│    │      │某時許      │                │            │
├──┼───┼──────┼────────┼──────┤
│10　│戊○○│93.10.08    │22,841　        │附表1編號4　│
│    │      │某時許      │                │            │
├──┼───┼──────┼────────┼──────┤
│11　│卯○○│93.10.08    │74,991　        │同上　　　　│
│    │      │16時49分許  │                │            │
├──┼───┼──────┼────────┼──────┤
│12　│丑○○│93.10.09    │99,983　        │附表1編號6　│
│    │      │22時13分許  │                │            │
├──┼───┼──────┼────────┼──────┤
│13　│巳○○│93.10.10    │99,983　        │同上　　　　│
│    │      │某時許      │                │            │
├──┼───┼──────┼────────┼──────┤
│14　│癸○○│93.10.08    │79,988　        │附表1編號5　│
│    │      │17時27分許  │                │            │
├──┼───┼──────┼────────┼──────┤
│15　│辛○○│93.10.09    │72,520(合計)　  │同上　　　　│
│    │      │19時56分許、│                │            │
│    │      │19時57分許  │                │            │
├──┼───┼──────┼────────┼──────┤
│16　│洪裕貞│93.10.09    │35,276　        │附表1編號7　│
│    │      │19時40分許  │                │            │
├──┼───┼──────┼────────┼──────┤
│17　│子○○│93.10.08    │30,234　        │附表1編號8　│
│    │      │21時48分許  │                │            │
└──┴───┴──────┴────────┴──────┘
